【裁判字號】    99,交聲,4
【裁判日期】    990317
【裁判案由】    違反道路交通管理處罰條例聲明異議
【裁判全文】
臺灣新竹地方法院交通事件裁定           99年度交聲字第4號
移送機關即
原處分機關  交通部公路總局新竹區監理所
異  議  人
即受處分人  甲○○
上列異議人因違反道路交通管理處罰條例案件，對於交通部公路
總局新竹區監理所民國98年12月8日所為之竹監自字第裁50-E000
00000號裁決處分，聲明異議，本院裁定如下：
    主  文
原處分撤銷。
甲○○汽車駕駛人，駕駛汽車經測試檢定酒精濃度超過規定標準
，處罰鍰新臺幣壹萬玖仟伍佰元，並應吊扣普通小型車駕駛執照
拾貳個月及接受道路交通安全講習。
    理  由
一、按受處分人，不服主管機關所為之處分，得於接到裁決書之
    翌日起20日內，向管轄地方法院聲明異議；又交通法庭認為
    聲明異議有理由或聲明異議雖無理由而原處分不當或違法者
    ，應以裁定將原處分經聲明異議部分撤銷，並自為裁定，道
    路交通管理處罰條例第87條第1項、道路交通案件處理辦法
    第20條前段分別定有明文。次按汽車駕駛人，駕駛汽車經測
    試檢定有酒精濃度超過規定標準之情形者，處新臺幣（下同
    ）15,000元以上60,000元以下罰鍰，並當場移置保管該汽車
    及吊扣其駕駛執照1年，並應接受道路交通安全講習，道路
    交通安全規則第114條第2款、道路交通管理處罰條例第24條
    第1項第2款、第35條第1項第1款亦規定甚明。
二、原處分意旨略以：異議人即受處分人甲○○於民國98年12月
    7日晚上9時8分許，駕駛車牌號碼JR-7658號自用小客車，在
    新竹縣竹北市○○○路、文興路口，因酒後駕車，酒精濃度
    測試值達每公升0.29毫克，為新竹縣政府警察局保安隊警員
    楊順政填掣竹縣警交字第E00000000號舉發違反道路交通管
    理事件通知單（下稱違規通知單），原處分機關調查後認異
    議人有前開違規行為，乃依道路交通管理處罰條例第35條第
    1項第1款、第24條第1項第2款（原處分漏載）等規定，裁處
    異議人罰鍰19,500元，吊扣駕駛執照12個月，施以道安講習
    。
三、聲明異議意旨略以：因為伊是開自小客車酒駕，可是伊是職
    業聯結車司機，因工作需要，是否可以只處分普通駕照，而
    不處分職業駕照，使伊可以上班，而不是因無照而工作不保
    ，爰依法聲明異議等語。
四、經查：
(一)、本件異議人即受處分人甲○○於98年12月7日晚上9時8分許
    ，在新竹縣竹北市○○○路、文興路口，因酒後駕駛車牌號
    碼JR-7658號自用小客車為警攔停，經測得其吐氣所含酒精
    成分為每公升0.29毫克，有「汽車駕駛人酒精濃度超過規定
    標準」之違規行為，為異議人所不爭執，此有異議人之聲明
    異議狀1份附卷可稽，並有違規通知單1紙在卷為憑，是異議
    人上開交通違規事實，足堪認定。
(二)、按道路交通管理處罰條例第68條業於94年12月14日修正，並
    自95年3月1日施行，修正前該條規定：「汽車駕駛人，因違
    反本條例及道路交通安全規則之規定，受吊扣或吊銷駕駛執
    照處分時，吊扣或吊銷其持有各級車類之駕駛執照」，修正
    後規定：「汽車駕駛人，因違反本條例及道路交通安全規則
    之規定，受吊銷駕駛執照處分時，吊銷其持有各級車類之駕
    駛執照」，將原規定之吊扣行為人所持有之各級車類駕駛執
    照等規定刪除，考其修正理由，乃舊法將違規駕駛人所持有
    各級車類之駕駛執照一併吊扣，失之過酷，影響人民工作及
    生活甚鉅，故修正後乃規定吊扣駕駛執照處分時，不再吊扣
    其持有各級車類之駕駛執照，僅得吊扣違規或違法當時所駕
    駛車種之駕駛執照（參見台灣高等法院暨所屬法院97年法律
    座談會刑事類提案第40號及98年法律座談會刑事類提案第23
    號）。是故，依前開說明，駕駛人受吊扣駕駛執照處分時，
    應不再吊扣其持有各級車類之駕駛執照，故原處分機關於作
    成吊扣駕駛執照處分時，應就行為人所應吊扣之駕駛執照種
    類予以限定，即僅得吊扣受處分人違規當時所駕駛車輛之駕
    駛執照，始符依法行政原則。
(三)、次按道路交通安全規則第61條第1項第1款規定：汽車駕駛人
    取得高一級車類之駕駛資格者，應換發駕駛執照，並准其駕
    駛較低級車類之車輛，而已領有聯結車駕駛執照者，得駕駛
    大客車、大貨車、代用大客車、大客貨兩用車、曳引車、小
    型車、輕型機器腳踏車，故汽車駕駛人持有聯結車駕駛執照
    ，即可駕駛上述多種「較低級車類」之車輛。查本件異議人
    領有職業聯結車駕駛執照，有新竹區監理所汽車駕駛人螢幕
    列印資料1紙存卷可憑，則該駕駛執照實包含多種較低級種
    類車輛之駕駛資格，屬「多合一」之駕駛執照，而異議人於
    本件交通違規時，領有職業聯結車駕駛執照，因而具有駕駛
    自用小型車之資格，其駕駛自用小客車違規，依法所受之處
    分應為限制其駕駛自用小客車之權利，而非限制異議人駕駛
    聯結車之權利，應屬明確；依「一人一照原則」，異議人無
    自用小客車之駕駛執照可供吊扣時，吊扣其職業聯結車駕駛
    執照以代之，雖可達成限制駕駛人繼續駕駛該級車類行駛之
    目的，惟亦同時造成限制駕駛人繼續駕駛聯結車或其他較低
    級等車類行駛之結果，所造成之損害（異議人喪失繼續駕駛
    聯結車之權利）已與欲達成目的之利益顯失均衡，並已逾越
    道路交通管理處罰條例第68條之規範意旨及範圍，且將剝奪
    異議人駕駛聯結車之權利，對其權益影響甚大。
五、綜上所述，原處分機關就裁處吊扣異議人職業聯結車駕駛執
    照12個月之裁罰部分，未考量現行道路交通管理處罰條例第
    68條修正規定與內涵，不得吊扣異議人現尚有效之其他各級
    駕駛執照，仍裁處吊扣異議人「駕駛執照」，即有違誤，異
    議人之異議為有理由，自應由本院撤銷原處分關於吊扣駕駛
    執照12個月部分，並就撤銷部分改諭知吊扣普通小型車駕駛
    執照12個月之處罰。至公務機關於實務上僅逐級核給職業聯
    結車駕駛執照，致持有職業聯結車駕駛執照者，因駕駛普通
    小型車違規，而需吊扣普通小型車駕駛執照時，產生技術層
    面之困難，惟此技術層面問題，實難據以為原處分適法之理
    由，附此說明之。另因本件酒後駕車為一個交通違規行為，
    罰鍰、吊扣駕駛執照及施以道路交通安全講習部分無從區分
    ，雖異議人未就罰鍰及施以道路交通安全講習部分有所爭執
    ，然仍應由本院將原處分撤銷，自為裁罰如主文第2項所示
    ，以期適法。
據上論斷，應依道路交通管理處罰條例第87條第2項，道路交通
案件處理辦法第20條前段，裁定如主文。
中    華    民    國    99    年    3     月    17    日
                  交通法庭    法  官   蔡欣怡
如不服本裁定，應於裁定送達後5日內向本院提出抗告狀。
以上正本證明與原本無異。
中    華    民    國    99    年    3     月    17    日
                          書記官   曾柏方

司法院資訊處製作；財團法人民間司法改革基金會備份。
